臺灣彰化地方法院刑事判決　　　　　　 99年度交易字第127號
公　訴　人　臺灣彰化地方法院檢察署檢察官
被　　　告　蔡華炎
上列被告因過失致死等案件，經檢察官提起公訴（99年度調偵字
第277 號），本院判決如下：
    主  文
蔡華炎因過失致人於死，處有期徒刑陸月，如易科罰金，以新臺
幣壹仟元折算壹日。
    事  實
一、蔡華炎於民國98年10月2 日晚間，駕駛車牌號碼6G-8988 號
    自小客車（林庠鋐之妻楊心羭所有），附載其妻吳桂花及友
    人林庠鋐，沿彰化縣線西鄉○○村○道臺61線由北往南方向
    行駛，於同日晚間10時10分許（起訴書誤載為10時18分），
    行經臺61線與中華路交岔路口時，其明知駕駛人應注意車前
    狀況，並隨時採取必要之安全措施；且行車速度應按速限之
    規定，該路段時速限制為每小時80公里，而依當時天候晴、
    夜間有照明、柏油路面、乾燥、無缺陷、無障礙物、視距良
    好等一切情狀，並無不能注意之情事，竟疏未注意車前狀況
    ，貿然以時速80多公里至90公里（超過80公里）之速度超速
    行駛進入該交岔路口，適有李西卿駕駛車牌號碼OC-4108 號
    自小客車，後座附載其妻黃阿、孫女李婷筠，而與蔡華炎
    同方向行駛（亦沿臺61線由北往南方向，但二車在不同車道
    ，渠等行駛之車道間以分隔島劃分），欲左轉中華路，而以
    車頭筆直朝東方向，緩慢通過中華路與臺61線交岔路口，蔡
    華炎駛至上開交岔路口，見李西卿所駕自小客車筆直在前方
    緩慢前進，蔡華炎因車速過快，未能即時避煞，其所駕自小
    客車之車頭，因而直接撞擊李西卿所駕自小客車之左側正車
    身（即二片車門處），致李西卿受有左胸腹部挫傷致胸腹腔
    內出血等傷害，經送醫急救，仍因傷重而於98年10月2日晚
    上10時52分不治死亡；黃阿則受有頭部外傷併蜘蛛網膜下
    腔出血、雙側脛骨與腓骨開放性骨折、第二頸椎閉鎖性骨折
    、肋骨骨折併雙側血胸、右足踝內外踝開放性骨折及脫臼等
    傷害；李婷筠亦受有臉部鈍挫傷合併脾臟撕裂傷及脾臟血腫
    、左臉頰撕裂傷及四肢多處擦傷等傷害（李婷筠並未提出過
    失傷害告訴）。蔡華炎自己亦受有前胸壁及左手腕鈍挫傷等
    傷害，吳桂花受有左肩部鈍挫傷併閉鎖性脫臼、雙腳擦傷等
    傷害，林庠鋐亦受有右腳踝骨閉鎖性骨折、右手、左臂及左
    膝鈍挫傷併擦傷等傷害（吳桂花、林庠鋐均未提出過失傷害
    告訴）。
二、案經李西卿之女李俐靜、黃阿訴由臺灣彰化地方法院檢察
    署檢察官偵查起訴。
    理  由
一、本案被告蔡華炎所犯係屬刑事訴訟法第376 條第1 款所列之
    罪，本院爰依刑事訴訟法第284 條之1 之規定行獨任審判。
    又被告以外之人於審判外之陳述，雖不符刑事訴訟法第159
    條之1 至第159 條之4 之規定，而經當事人於審判程序同意
    作為證據，法院審酌該言詞陳述或書面陳述作成時之情況，
    認為適當者，亦得為證據；當事人、代理人或辯護人於法院
    調查證據時，知有第159 條第1 項不得為證據之情形，而未
    於言詞辯論終結前聲明異議者，視為有前項之同意，刑事訴
    訟法第159 條之5 定有明文。查本案全部卷證，公訴人、被
    告均不爭執其證據能力，本院復衡以該等供述證據作成時之
    情況，並無出於不正取供或其他違法不當情事，堪認為適當
    ，揆諸上開條文之規定，應有證據能力；其餘非供述證據部
    分，經核亦無違法取證之情事，應亦具有證據能力。
二、訊據被告蔡華炎固不否認有於98年10月2 日晚間，駕駛車牌
    號碼6G-8988 號自小客車，附載其妻吳桂花及友人林庠鋐，
    沿彰化縣線西鄉○○村○道臺61線由北往南方向行駛，於同
    日晚間10時10分許，行經臺61線與中華路交岔路口時，以時
    速80多公里至90公里之速度行駛進入該交岔路口，見李西卿
    駕駛車牌號碼OC-4108 號自小客車（後座附載其妻黃阿、
    孫女李婷筠）在伊車道前方橫向緩慢前行，一時避煞不及而
    撞擊李西卿之自小客車，造成李西卿死亡及黃阿、李婷筠
    受傷之事實，惟辯稱：伊遵行車道行駛，且遵守交通號誌，
    是綠燈前行，李西卿可能是從中華路闖紅燈及逆向行駛而來
    ，因為李西卿若是由臺61線左轉中華路，車子行徑會有一定
    的曲線，但李西卿的車子是十分筆直地（車頭朝中華路）向
    前緩慢行駛，相當奇怪等語。經查：
  (一)被告蔡華炎於98年10月2 日晚間，駕駛車牌號碼6G-8988 號
    自小客車（林庠鋐之妻楊心羭所有），附載其妻吳桂花及友
    人林庠鋐，沿彰化縣線西鄉○○村○道臺61線由北往南方向
    行駛，於同日晚間10時10分許，行經臺61線與中華路交岔路
    口時，不慎撞擊由被害人李西卿所駕駛之車牌號碼OC-4108
    號自小客車（後座附載其妻黃阿、孫女李婷筠），造成被
    害人李西卿死亡及黃阿、李婷筠均受有傷害之事實，為被
    告蔡華炎所不爭執，且經證人吳桂花、林庠鋐、黃阿分別
    於警詢、偵查中及本院審理時到庭證述屬實，並有道路交通
    事故現場圖、道路交通事故調查報告表(一)、(二)、彰化縣警察
    局受理各類案件紀錄表、彰化縣警察局和美分局受理相驗初
    步調查報告暨報驗書、案發現場照片10張、98年10月3 日所
    拍攝之車道照片2 張（臺中地檢署98年度相字第1567號卷第
    26-30 、51頁）及彰化縣警察局和美分局99年8 月12日函暨
    所附職務報告、現場圖、現場照片（本院卷第52-62 頁）等
    件在卷可佐。
  (二)又被害人李西卿因本件車禍受有左胸腹部挫傷致胸腹腔內出
    血等傷害，經送醫急救，仍因傷重而於98年10月2 日晚上10
    時52分不治死亡乙情，有財團法人彰濱秀傳紀念醫院法醫參
    考病歷摘要1 紙在卷可參（臺中地檢署98年度相字第1567號
    卷第19頁），並經臺灣臺中地方法院檢察署檢察官督同檢驗
    員相驗屬實，製有臺灣臺中地方法院檢察署相驗筆錄、相驗
    屍體證明書、檢驗報告書、相驗報告書等件可佐（臺中地檢
    署98年度相字第1567號卷第34-43 、60頁）；另被害人黃阿
    因此車禍受有頭部外傷併蜘蛛網膜下腔出血、雙側脛骨與
    腓骨開放性骨折、第二頸椎閉鎖性骨折、肋骨骨折併雙側血
    胸、右足踝內外踝開放性骨折及脫臼等傷害，則有財團法人
    彰濱秀傳紀念醫院診斷證明書2 紙附卷可稽（臺中地檢署98
    年度相字第1567號卷第21頁、彰化地檢署98年度相字第807
    號第13頁）；而李婷筠亦受有臉部鈍挫傷合併脾臟撕裂傷及
    脾臟血腫、左臉頰撕裂傷及四肢多處擦傷等傷害（彰化地檢
    署98年度相字第807 號第14頁，但李婷筠未提出告訴），洵
    堪認定。
  (三)按汽車駕駛人行車速度，應依速限標誌或標線之規定；且汽
    車行駛時，駕駛人應注意車前狀況及兩車併行之間隔，並隨
    時採取必要之安全措施。道路交通安全規則第93條第1 項、
    第94條第3 項分別定有明文。被告駕駛自小客車，自應注意
    上述交通法規之規定，又依附卷之交通事故調查報告表(一)、
    (二)、現場照片所示，本件案發路段行車速限為每小時80公里
    ，本件車禍發生時，天候晴、夜間有照明、柏油路面、乾燥
    、無缺陷、無障礙物、視距良好等一切情狀，並無不能注意
    之情事。被告竟疏未注意及此，貿然以時速超過速限80公里
    之速度行駛進入該交岔路口，肇致本件車禍發生，致被害人
    李西卿因而受傷致死及被害人黃阿受傷，其顯已違反前揭
    交通法規，其有過失至明。
  (四)有關李西卿之行車方向，依證人黃阿之證述當天渠等係自
    彰化縣鹿港鎮草中里親友住處欲返回臺中市大雅區之住處，
    先走臺17線，然後接中華路，再右轉接臺61線，本來應該一
    直開到龍井，然後走國道三號到沙鹿再到大雅，當天因為途
    中要買東西，才又從臺61線伸港交流道下去返回線西，而在
    臺61線左轉中華路時發生車禍等語（本院卷第25反至27頁）
    ，依證人黃阿所述，其對於此行程之路線相當熟悉，尚無
    刻意杜撰之嫌，此等行徑路線亦不違背常理（參卷附YAHOO
    奇摩地圖，本院卷第108 頁）；參以證人劉滄海（即原始報
    案之人）於本院審理時證述：中華路另1 側並無住家，都是
    釣魚客，李西卿不可能從中華路闖紅燈過來通過交岔路口（
    指由中華路闖紅燈直行），李西卿應該是跟被告同一方向過
    來的，應該是要左轉臺61線，如果李西卿是闖紅燈直行，應
    該在紅燈剛亮時就會闖了，但是我到紅綠燈處時，前面二台
    車已經在那停紅燈很久了等語（本院卷第23反至25頁）。又
    依現場圖所示（本院卷第56頁），可知李西卿之自小客車遭
    撞擊點係在中華路（東向西）車道上（且正好在與臺61線內
    側車道之交岔路口處），倘李西卿是從中華路闖紅燈過來，
    其行徑方向應該是中華路（由西向東）行駛，車輛也應該在
    中華路（西向東）之車道上，可是李西卿雖然車頭（朝東）
    方向，然其車輛卻在中華路（東向西）車道上被撞擊，且距
    離（西向東）之車道有十餘公尺之遠，顯然李西卿從中華路
    由西向東駛至該交岔路口之可能性甚微。綜上事證，可以認
    定李西卿當天行駛方向，應係自臺61線左轉中華路，臺灣省
    彰化縣區車輛行車事故鑑定委員會99年6 月11日函覆意見及
    國立交通大學100 年4 月13日函覆意見（本院卷第9 、78頁
    ）亦同此認定。
  (五)依上所述，可以認定被告與李西卿均係自臺61線方向而來，
    僅二者遵行不同車道，被告係在內側車道，而李西卿則在外
    側車道。然渠二人究竟是在何種號誌下行駛乙節，經送請鑑
    定均無法判斷，且依彰化縣警察局和美分局所提供之各號誌
    變化及秒數等資料（本院卷第52-56 、72-73 頁），因此等
    號誌秒數差距仍屬有限，尚難佐以證人劉滄海停等紅燈感覺
    之時間久暫，即率以認定被告及李西卿之路權歸屬，亦即無
    法排除究係被告依遵行號誌綠燈直行，而李西卿係闖紅燈
    違規左轉至遭撞擊地點；或李西卿係依遵行號誌行駛左轉
    ，而被告係闖紅燈違規直行；或被告依遵行號誌綠燈直行
    ，而李西卿也是依遵行號誌行駛左轉，然因李西卿對該路況
    不熟【依證人劉滄海所述及現場圖可知該路口十分寬廣，不
    熟路況之人，可能在左轉時，無法一次到位，亦即未能以相
    當左轉曲線幅度直接左轉駛入中華路（西向東）之車道內，
    而仍停在中華路（東向西）之車道上緩慢前行找路之現象】
    ，導致李西卿左轉後仍停留在中華路（東向西）之車道，未
    能及時駛入應遵行之車道（即西向東之車道），而遭被告車
    輛撞擊【依卷附現場號誌變化資料，可知此處左轉燈僅20秒
    ，若對路況不熟者，確有可能會發生前述情形】。綜上所述
    ，僅得認定被告確有超速及未注意車前狀況之過失行為，以
    罪證有疑利於被告之原則，不能率而遽認被告有違反交通號
    誌闖紅燈之過失駕駛行為。
  (六)末查被告蔡華炎之上開過失行為既係造成被害人李西卿死亡
    及黃阿受有傷害之直接原因，二者間即具有相當因果關係
    。本件事證明確，被告過失致人於死及過失傷害之犯行，洵
    堪認定，應依法論科。
三、核被告蔡華炎所為，係犯刑法第276 條第1 項之過失致人於
    死罪及同法第284 條第1 項前段之過失傷害罪。被告係以一
    行為同時觸犯前開2 罪名，為想像競合犯，應依刑法第55條
    前段規定，從一重依過失致人於死罪論處。又被告於肇事後
    仍留在現場，於有偵查權限之機關及公務員發覺其犯罪前，
    向到場處理之警員自承肇事並自願接受裁判之事實，業據被
    告供明在卷，且有彰化縣警察局道路交通事故肇事人自首情
    形紀錄表1 份在卷可參（臺中地檢署98年度相字第1567號卷
    第23頁），就其所犯過失致死之犯行，乃為對於未發覺之罪
    自首而接受裁判，茲依刑法第62條前段規定減輕其刑。爰審
    酌被告之過失程度，因過失致被害人死亡及受傷，造成被害
    人家屬精神上遭受莫大傷痛，所生危害非輕，且迄今仍未能
    與被害人家屬達成和解，並考量其素行尚佳，及其生活狀況
    、智識程度、被告自己與妻友亦均受傷（參卷附財團法人彰
    濱秀傳紀念醫院診斷證明書3 紙，相字第1567號卷第20-22
    頁）及犯後之態度等一切情狀，量處如主文所示之刑，以資
    儆懲。量處如主文所示之刑，並諭知易科罰金之折算標準。
據上論斷，應依刑事訴訟法第299 條第1 項前段，刑法第276 條
第1 項、第284 條第1 項前段、第55條、第62條前段、第41條第
1 項前段，刑法施行法第1 條之1 ，判決如主文。
中    華    民    國   100    年    7     月    12    日
                       交通法庭       法  官  郭麗萍
以上正本證明與原本無異。
如不服本判決應於收受判決後10日內向本院提出上訴書狀，並應
敘述具體理由；其未敘述上訴理由者，應於上訴期間屆滿後20日
內向本院補提理由書（均須按他造當事人之人數附繕本）「切勿
逕送上級法院」。
告訴人或被害人對於判決如有不服具備理由請求檢察官上訴者，
其上訴期間之計算係以檢察官收受判決正本之日期為準。
中    華    民    國   100    年    7     月    13    日
                                      書記書  吳冠慧
附錄本案論罪科刑法條全文：
中華民國刑法第276條
因過失致人於死者，處2 年以下有期徒刑、拘役或2 千元以下罰
金。
從事業務之人，因業務上之過失犯前項之罪者，處5 年以下有期
徒刑或拘役，得併科3 千元以下罰金。
中華民國刑法第284條
因過失傷害人者，處6 月以下有期徒刑、拘役或5 百元以下罰金
，致重傷者，處1 年以下有期徒刑、拘役或5 百元以下罰金。
從事業務之人，因業務上之過失傷害人者，處1 年以下有期徒刑
、拘役或1 千元以下罰金，致重傷者，處3 年以下有期徒刑、拘
役或2 千元以下罰金。